# 为何很少看到”“需要摊销”“股份支付费用的“IPO企业”案例

提问人：bleblemig 时间：2020-08-15 22:59:42
请教一个问题：
在上市公司案例中，几乎都是股份支付费用在服务期限内摊销的案例。
但是，在各IPO企业的招股书中，很少能见到， 股份支付费用要摊销的案例，绝大部分都是在员工入股当年，一次性计入股份支付费用。
想问一下，这是为什么？难道IPO企业不需要对员工有业绩和服务期限的要求么？ 还是说，这些业绩和期限的要求，其实都有，但是在公司内部的股份协议里约定，因为不是公众公司，所以不必要披露协议内容。所以，在招股书中，就不必要相应进行摊销。
还想请问，大家是否见到过IPO过会企业，股份支付费用是摊销的案例？ 还有，是否见到过，IPO企业股份支付用的是期权工具的案例？ （或者说，同一个员工，股权是一笔一笔拿到的，而不是一次性就拿满了的。）
非常感谢 ！

回答人：chenyiwei
主要原因：
1 、IPO申报期内的股份支付方案的设计往往不规范，有些案例还将等待期确定与日后公司成功上市挂钩，导致等待期长度的需要作出重大而主观的估计，其合理性难以证明，可能存在利润操纵空间。
2 、根据发行部的问答，如果股份支付费用在授予日一次性计入损益，则可以列入非经常性损益；如果分年摊销的，则不能作为非经常性损益。

提问人：bleblemig 时间：2020-08-17 17:23:04
了解了，陈老师。 谢谢您的回复。
如果都一次性计入授予年度的费用的话，那么当授予之后在IPO前，被激励员工离职，公司要从员工手里回购股权怎么办？
一般来讲，此时回购股权的价格会远低于公司当期的股权估值（比如当期的PE价格）。之所以能以低价回购，就是因为，其实IPO企业授予员工的股权实质上是有服务期要求的（比如像安图生物要求员工被授予股权后，在公司必须工作满 5 年。）。只是因为上市前的股权协议公司没有公开的强制义务，所以，都不在招股书中详细说明授予股权的具体要求。
那么，对于这种明显有失公允的离职员工股权回购， 监管机构认可么？IPO公司该如何解释这种股权异动？ 如果说，这是因为对员工有服务期要求，那么其实就和自己IPO申请时一次性摊销股份支付费用就前后矛盾了。那么此时，是否又会因此被监管机构要求按照实际的协议约定服务期来摊销股份支付费用呢？
如果不说其实这是因为股权激励的原因而导致按事先约定价格的回购，那么又该如何解释明显不公允的股权回购呢？
这个问题，我没大想明白。 想请教下陈老师。 谢谢您！

回答人：chenyiwei
这种一次性授予后的回购不能冲回前期已确认的股份支付费用。实务中也是存在这种情况的。但近期存在此类回购对实际控制人是否作为股份支付的争议。

提问人：zhongzhao433 时间：2020-10-28 21:40:24
陈版，现在存在这样一种情况，合伙协议约定员工在上市前以及上市后三年内离职只能收回原始出资和资金成本，无法获取股权公允价值收益，这种规定期限内离职，是否构成等待期？是否需要在上述期间内进行分摊?

回答人：chenyiwei
理论上存在等待期，但很多申报期内的股份支付计划实际上不完整，且以上市作为解锁条件，估计上市进度的难度太大。

提问人：youyonghui 时间：2020-11-06 08:05:14
陈老师，想咨询一下一个股份支付的问题，IPO申报期内原 2018 年授予股份支付（十年等待期）的高管离职，按照股权激励计划从持股平台退出（由大股东按照当时激励价 3 元/股接手其股份），后授予新高管接手离职高管的工作并并按照 3 元/股获得股份，这部分需要再一次性确认股份支付吗？原高管可以追溯调整分期摊销确认吗？
（股权激励计划约定自股权激励计划之日起，售予员工至少在公司服务 10 年期限，服务期限内离职由持股平台合伙人按出资额原价回购，董事会依据本计划激励对象的范围，另行授予符合条件的公司人员。）

回答人：chenyiwei
需要再确认股份支付；原高管的股份支付费用不追溯调整。参考：《瑞华研究 2010 ～ 2019 汇编》之’“问题1-4-38 （实施股份支付收回授予的股权后重新授予其他员工是否存在费用重复确认问题）”。